【裁判字號】    92,上易,2221
【裁判日期】    921015
【裁判案由】    誣告
【裁判全文】
臺灣高等法院刑事判決                           九十二年度上易字第二二二一號
    上  訴  人  臺灣臺北地方法院檢察署檢察官
    被      告  乙○○
    選任辯護人  方金寶律師
                鄭智陽律師
右上訴人，因被告誣告案件，不服臺灣臺北地方法院，九十二年度再字第一號，中華
民國九十二年六月二十日第一審判決（起訴案號：臺灣臺北地方法院檢察署九十年度
偵字第一六四三六號）提起上訴，本院判決如左：
    主  文
原判決撤銷。
乙○○未指定犯人，而向該管公務員誣告犯罪，處拘役拾日，如易科罰金，以佰
元折算壹日。緩刑貳年。
    事  實
一、被告乙○○明知其所簽發之付款人為台北銀行忠孝分行，發票日期為民國（下同
    ）九十年二月二十日，票據號碼Ｊ00000000號、票面金額為新台幣（下
    同）十一萬三千九百元之支票一紙，係因其友人沙明德以分期付款購買汽車，經
    其於八十七年三月間供沙明德交付財資企業股份有限公司（下稱財資公司）作為
    購車之用，並非遺失，竟謊報上開支票已於八十九年十月間在台北市○○○路○
    段附近遺失，而向前開銀行申報掛失止付，並填具致台北市政府警察局之遺失票
    據申報書，以書面向該警察局誣告未指定犯人涉犯侵占遺失物罪。
二、案經臺北市政府警察局松山分局移送臺灣臺北地方法院檢察署檢察官偵查起訴。
    理  由
一、訊據被告固供承其曾簽發系爭支票及於九十年二月十九日對系爭支票掛失止付等
    情不諱，惟堅詞否認有何誣告之犯行，於原審及本院均辯稱：因友人沙明德欲購
    車，但在財資公司信用額度已滿，乃向伊借支票，並約定條件每一期支票到期前
    ，沙明德須將錢存進伊帳戶，讓支票兌現，遂總共開立十八張支票，每張金額為
    十一萬三千九百元，沙明德亦按承諾，在支票到期前將錢存入台北銀行之帳戶，
    一年多後沙明德電告欲將支票返還，當時我們相約台北市○○○路○段頂好市場
    附近由沙明德公司人員持來交還，伊回到公司經清點支票，發現所歸還支票，與
    記載不符，原應還給十張，卻只還九張票，隨即詢問沙明德，沙某回稱再查查看
    ，因離該票到期時間尚久，故未再去追問，後來亦找不到沙明德，當時並不知悉
    交給財資公司，僅知交給某家公司作為汽車分期付款使用，支票不見雖應追究，
    然因沙先生不在，不知向何人追查等語。
二、經查被告乙○○確係因友人沙明德向財資公司以分期付款之方式購買汽車，然沙
    明德在財資公司的信用額度已滿，於是以被告乙○○之名義購車，並由乙○○簽
    發十八紙支票（付款銀行：台北銀行，帳號：一九六七號，支票號碼ＪＩ000
    0000號至ＪＩ0000000號）交予財資公司，沙明德於每期支票到期日
    前，將支票款項存入前開於台北銀行之帳戶中，使支票兌現等情，除經被告供述
    在卷，並據證人朱士榮即當時承辦之財資公司業務人員於原審調查時證稱：因為
    之前有一位客戶沙明德要買車子，但在本公司額度已滿，於是沙明德以他朋友乙
    ○○之名義購買車子並由乙○○簽訂契約，並收受支票等語（見原審九十年度簡
    上字第四四九號影印卷九十一年三月十一日訊問筆錄），而沙明德上開購車由其
    友人高連財央請胞姐高秀蘭擔任連帶保證人之情，亦經證人高秀蘭、高連財證述
    翔實（見本院九十一年上易字第一四０二號影印卷九十一年八月十二日訊問筆錄
    ），復有附條件買賣契約書、中國信託商業銀行應收票據讓與擔保明細表、應收
    分期票據明細表、票據明細表發票二紙、台北銀行九十一年二月五日北銀忠字第
    一六００二三０００號所附支票存款帳戶十二份等件在卷可資佐憑，堪信為真實
    。次查被告於本院經提示附條件買賣契約書辨認後亦坦承簽章均真正（見本院九
    十二年九月十九日準備程序筆錄），是其明知所提供與沙明德之上開支票係供買
    車之用而留存於財資公司，猶於尋沙明德無著後，率以遺失為由謊稱他人侵占其
    遺失物，其有未指定犯人誣告之犯意至明。
三、次查被告於原審九十一年一月十二日庭訊時供承「我總共開了十八張票出去」「
    回到公司後我清點票，發現他（沙先生）還我的票，與我記載的不一樣。他應該
    還我十張票，但是他只有還我九張票」「少的那張票，是十八張最後的一張票」
    等語。另證人朱士榮於原審九十一年三月十一日庭訊時證述「換票的話，就是拿
    等額的支票來換票，我們都是要每一期、每一期的繳」、「換票動作是我做的，
    我發現還有一張票在公司」等情。被告又供承「支票我知道交給某一家公司，作
    為汽車分期付款使用」等情。是系爭支票確實未經換票，而仍留在財資公司無誤
    。參以被告既然在沙明德公司員工換票當日回公司清點核對時，立即發現少一張
    支票，顯見被告對於支票簿之使用及管理至為謹慎小心，被告既知有一張支票尚
    未收回，自可向沙先生、財資公司或被告的支票存款往來銀行調取之前業已兌現
    支票之提示人為財資公司相關資料查詢系爭支票之去處，從而被告辯稱不知支票
    去向、不知向何人追查，與事實不符。
四、另據證人甲○○於九十一年四月三日（原審法院九十年度簡上字第四四九號）供
    稱：本件換票時間是在八十八年七月間，在這之前票信都很正常，在第九張之支
    票八十八年八月份支票開始退票，繳款開始不正常，有匯一些錢，但都沒補足，
    在退票後收款時，都會和購買者或保證人聯絡，且公司依照催收程序應會和被告
    聯絡等語，證人甲○○所證述之催收情形，核與一般公司或銀行處理退票之經驗
    法則相符，被告辯稱換票之後的事，及財資公司人員未曾找過被告，被告不知系
    爭支票尚在財資公司乙節，難以令人置信。
五、姑不論當初換票時，係故意未換，或疏忽遺漏，換票既係拿等額支票交換，且係
    要按期繳交，則「沙先生」總共換了幾張票，尚有幾張票留在分期付款之公司（
    即使不知確實名稱為財資公司），並無遺失之情事，被告應心知肚明。而系爭支
    票既未經換票換回，自仍留在該公司，此乃當然之理。被告既明知系爭支票並未
    「於八十九年十月間，在台北市○○○路○段附近遺失」，竟杜撰事實申報掛失
    止付，同時填具致台北市政府警察局之遺失票據申報書，而以書面向該警察局誣
    告未指定犯人涉犯侵占遺失物罪，致任何持有該支票之執票人，均會被認為有侵
    占「於八十九年十月間，在台北市○○○路○段附近遺失」之系爭支票之罪嫌，
    而遭司法調查。綜上，本件被告犯罪事證明確，所辯係屬卸責之詞，均無可採，
    犯行至堪認定。
六、核被告所為係犯刑法第一百七十一條第一項之未指定犯人誣告罪。原審不察，徒
    以被告不合經驗法則與事實不符之辯詞遽為被告無罪之諭知，顯有未合，檢察官
    執此指摘原判決不當，為有理由，應將原判決撤銷。爰審酌被告因提供支票予沙
    明德購車，事後因沙明德避不見面，為避免損失遂謊報遺失，惟僅謊報遺失一張
    ，情節尚輕及犯罪動機、目的、手段所生危害及犯後態度等一切情狀量處如主文
    第二項所示之刑，並諭知易科罰金折算標準。被告前未曾受有期徒刑以上之宣告
    ，有本院被告全國前案紀錄表附卷可參，本件犯罪又屬輕微，經此起訴審判後，
    當能知所警惕，信無再犯虞，本院認所宣告之刑以暫不執行為適當，併諭知緩刑
    二年，以勵自新。
據上論結、應依刑事訴訟法第三百六十九條第一項前段、第三百六十四條、第二百九
十九條第一項前段，刑法第一百七十一條第一項、第四十一條第一項前段，罰金罰鍰
提高標準條例第一條前段、第二條，判決如主文。
本案經檢察官吳慎志到庭執行職務。
中      華      民      國    九十二    年      十      月     十五     日
                              臺灣高等法院刑事第十九庭
                                  審判長法  官  許  國  宏
                                        法  官  林  勤  純
                                        法  官  洪  光  燦
右正本證明與原本無異。
不得上訴。
                                        書記官  陳  玉  嬋
中      華      民      國    九十二    年      十      月     十五     日
附錄：本案論罪科刑法條全文
刑法第一百七十一條第一項
未指定犯人，而向該管公務員誣告犯罪者，處一年以下有期徒刑、拘役或三百元以下
罰金。
未指定犯人，而偽造、變造犯罪證據，或使用偽造、變造之犯罪證據，致開始刑事訴
訟程序者，亦同。


司法院資訊處製作；財團法人民間司法改革基金會備份。
